【裁判字號】    92,婚,383
【裁判日期】    920923
【裁判案由】    婚姻無效
【裁判全文】
臺灣新竹地方法院民事判決  九十二年度婚字第三八三號
    原      告  甲○○
    被      告  乙○○
                        民國五.
                        身分證.
右當事人間確認婚姻無效事件，本院判決如左：
    主    文
原告之訴駁回。
訴訟費用由被告負擔。
    事實及理由
壹、原告起訴主張：緣原告之母陳張嬌妹與被告之母鍾張椒妹係同胞姊妹，故兩造係
    因親戚關係，而彼此熟識。嗣後，兩造即進而論及婚嫁，並於民國（下同）七十
    年三月二十日辦理儀式，完成結婚。原告初以為日後婚姻，自當如此平順度過，
    豈知竟發現具有旁系血親四親等關係之表兄妹，依民法第九百八十三條第一項第
    三款本文規定係屬不得結婚之親屬。因此，兩造婚姻既有違前開法條規定，則依
    民法第九百八十八條第一項規定，即屬無效婚姻，爰依法為此提起本訴訴請確認
    兩造之婚姻無效等語。並聲明（一）確認原告與被告婚姻關係無效。（二）訴訟
    費用由被告負擔。
貳、被告方面：本件未經言詞辯論，故被告並未提出任何聲明或陳述。
參、得心證之理由：
一、按關於親屬之事件，在民法親屬編施行前發生者，除本施行法有特別規定者外，
    不適用民法親屬編之規定；其在修正前發生者，除本施行法有特別規定外，亦不
    適用修正後之規定，民法親屬編施行法第一條規定甚明。又原告之訴，依其所訴
    之事實，在法律上顯無理由者，法院得不經言詞辯論，逕以判決駁回之，民事訴
    訟法第二百四十九條第二項亦有明文規定。
二、經查，原告甲○○主張兩造係旁系血親四親等關係之表兄妹，依法不得結婚，本
    件婚姻顯有無效之情，固提出原告、原告之母陳張嬌妹、被告、被告之母鍾張椒
    妹之戶籍謄本在卷可據，惟查，我國民法第九百八十三條固規定，左列親屬，不
    得結婚︰（一）直系血親及直系姻親。（二）旁系血親在六親等以內者。但因收
    養而成立之四親等及六親等旁系血親，輩分相同者，不在此限。惟該條文於七十
    四年六月三日修正前就不得結婚之親屬乃規定為旁系血親之輩分相同，而在八親
    等以內者，但表兄弟姊妹，不在此限。依原告主張兩造乃於七十年三月二十日結
    婚，則揆諸前揭說明，兩造間之婚姻依七十四年六月三日修正前之民法規定，既
    非不得結婚之親屬，則原告主張本件婚姻無效云云，核屬有誤。從而，原告提起
    本訴訴請確認婚姻無效，顯無理由，自應駁回。
肆、訴訟費用之負擔：民事訴訟法第七十八條。
中      華      民      國    九十二    年      九      月    二十三    日
                                  臺灣新竹地方法院家事法庭
                                      法      官  許翠玲
右為正本係照原本作成。
如對本判決上訴，須於判決送達廿日內向本院提出上訴狀。
                                      法院書記官  陳宏城
中      華      民      國    九十二    年      九      月    二十三    日


司法院資訊處製作；財團法人民間司法改革基金會備份。
